臺灣桃園地方法院刑事判決
110年度金訴字第225號
公  訴  人  臺灣桃園地方檢察署檢察官  
被      告  許賀寧


上列被告因違反洗錢防制法等案件，經檢察官提起公訴（110年
度偵字第6593號），本院判決如下：
    主  文
許賀寧共同幫助犯洗錢防制法第十四條第一項之洗錢罪，處有期
徒刑參月，併科罰金新臺幣壹萬元，罰金如易服勞役，以新臺幣
壹仟元折算壹日。未扣案之犯罪所得新臺幣貳仟元沒收，如全部
或一部不能沒收或不宜執行沒收時，追徵其價額。
    事  實
一、許賀寧及黃堡良（未據起訴）均明知金融機構帳戶相關資料
    為個人信用之表徵，且任何人均可自行到金融機構申請開立
    存款帳戶而無特別之窒礙，並可預見將自己所有之金融機構
    帳戶存摺、提款卡及提款密碼等資料提供與他人時，極可能
    供詐欺集團作為人頭帳戶使用，用以匯入詐欺之贓款後，再
    使用存摺、提款卡及提款密碼等提領方式，將詐欺所得之贓
    款領出，使偵查犯罪之人員與被害人均難以追查此詐欺犯罪
    所得財物，而掩飾詐欺集團犯罪所得之去向，仍基於幫助他
    人詐欺及幫助洗錢之不確定犯意聯絡，於民國109年10月7日
    前某時，在不詳處所，許賀寧及黃堡良先依照詐欺集團成員
    之指示，將許賀寧所申請之臺灣中小企業銀行帳號000-0000
    0000000號帳戶（下稱中小企銀帳戶）、臺灣銀行帳號000-0
    00000000000號帳戶（下稱臺灣銀行帳戶）之密碼變更，再
    由黃堡良將許賀寧所有之前開帳戶之存摺、提款卡轉交提供
    予詐欺集團。嗣詐欺集團成員取得中小企銀、臺灣銀行帳戶
    之提款卡及密碼後，即意圖為自己不法之所有，基於詐欺取
    財之犯意，分別為下列行為:(一)於109年10月5日某時，致
    電陳佩汝假冒為朋友佯稱需要借錢云云，致陳佩汝陷於錯誤
    ，而於109年10月7日15時27分許，匯款新臺幣(下同)10萬元
    至上開中小企銀帳戶內；(二)於109年10月7日13時許，致電
    賴慶隆假冒為親戚佯稱需要借錢云云，致賴慶隆陷於錯誤，
    而於109年10月8日12時53分許，匯款18萬元至上開臺灣銀行
    帳戶內；(三)於109年10月9日17時23分許，致電戴常皓假冒
    為迷你冷氣機之會計人員，佯稱因系統尚未取消扣款，需依
    指示操作ATM以取消扣款云云，致戴常皓陷於錯誤，而於109
    年10月9日18時30分許，匯款29,912元至上開中小企銀帳戶
    內。
二、案經陳佩汝、賴慶隆、戴常皓訴由桃園市政府警察局中壢分
    局報告臺灣桃園地方檢察署檢察官偵查後起訴。
　　理  由
一、上開犯罪事實，業經被告許賀寧於本院審理時坦承不諱（見
    本院訴字卷第105頁），核與證人即告訴人陳佩汝、賴慶隆
    、戴常皓於警詢中，證人黃堡良於本院審理時之證述大致相
    符（見110年度偵字第6593號卷第39-42、57-59、81-85頁，
    本院訴字卷第54-60、89-96頁），並有陳佩汝報案之內政部
    警政署反詐騙諮詢專線紀錄表、新北市政府警察局中和分局
    中和派出所受理詐騙帳戶通報警示簡便格式表、金融機構聯
    防機制通報單、臺灣中小企業銀行存款憑條、凱基銀行共同
    認證單、賴慶隆報案之臺北市政府警察局北投分局長安派出
    所受理刑事案件報案三聯單、內政部警政署刑事警察局反詐
    騙專線紀錄表、受理詐騙帳戶通報警示簡便格式表、郵政跨
    行匯款申請書、身分證影本、賴慶隆之郵局帳戶存摺封面、
    戴常皓報案之花蓮縣警察局新城分局北埔派出所受理各類案
    件紀錄表、內政部警政署反詐騙諮詢專線紀錄表、花蓮縣警
    察局新城分局北埔派出所受理詐騙帳戶通報警示簡便格式表
    、金融機構聯防機制通報單、郵政自動櫃員機交易明細表、
    臺灣中小企業銀行中壢分行109 年10月23日中壢字第109800
    4034號函暨帳號000-00000000000帳戶開戶資料、身分證明
    文件、資金往來明細表、帳戶查詢歷史事故紀錄、臺灣銀行
    中壢分行109 年10月26日中壢營字第10900054431號函暨帳
    號000-000000000000之帳戶開戶基本資料、存款歷史明細查
    詢等件在卷可稽（見110年度偵字第6593號卷43-51、55、61
    -62、65、69、71、75、79、87-89、93-101、103-107、108
    -109、111-119頁），足認被告之自白與事實相符，而堪採
    信。本案事證明確，被告犯行洵堪認定，應予依法論科。
二、論罪科刑：
  ㈠刑法上之幫助犯，係對於犯罪與正犯有共同之認識，而以幫
    助之意思，對於正犯資以助力，而未參與實行犯罪之行為者
    而言。是以，如未參與實行犯罪構成要件之行為，且係出於
    幫助之意思提供助力，即屬幫助犯，而非共同正犯。是以，
    如未參與實行犯罪構成要件之行為，且係出於幫助之意思提
    供助力，即屬幫助犯，而非共同正犯。被告基於幫助犯意，
    提供本案帳戶提供予詐欺集團使用，容任詐欺集團成員對告
    訴人陳佩汝、賴慶隆、戴常皓施以詐術，致該等告訴人陷於
    錯誤，分別將款項匯入本案帳戶，再由詐騙份子自該帳戶將
    告訴人匯入款項提領、轉出，以掩飾、隱匿特定犯罪所得之
    來源、去向，核被告所為，係犯刑法第30條第1項前段、第3
    39條第1項之幫助詐欺取財罪，及刑法第30條第1項前段、洗
    錢防制法第14條第1項之幫助一般洗錢罪。
  ㈡被告就上開所述之幫助犯行，與黃堡良具有犯意聯絡及行為
    分擔，為共同正犯，本件起訴意旨漏未論及共同正犯，應予
    補充。
  ㈢被告同時提供前揭中小企銀、臺灣帳戶等資料，同時幫助詐
    欺集團向告訴人陳佩汝、賴慶隆、戴常皓進行詐欺取財及洗
    錢犯行，係以一行為同時觸犯上開二罪名，並侵害上開告訴
    人3人之財產法益，屬想像競合犯，依刑法第55條規定，應
    從一重論以幫助一般洗錢罪。
　㈣被告於審判中自白洗錢犯罪，依洗錢防制法第16條第2項規定
    ，減輕其刑；另被告係基於幫助之犯意而為一般洗錢罪，應
    依刑法第30條第2項規定，按正犯之刑減輕之，又其有上述2
    種以上刑之減輕事由，應依刑法第71條第2項規定，遞減輕
    之。
　㈤爰以行為人之責任為基礎，審酌被告提供本案帳戶供他人使
    用，致本案帳戶淪為他人洗錢及詐騙財物之工具，助長詐騙
    集團犯罪，並使致使執法人員難以追查正犯之真實身分，增
    加被害人尋求救濟之困難，擾亂金融交易往來秩序，危害社
    會正常交易安全，且使告訴人受有金錢上之損害，所為實無
    足取；復考量被告犯後終能坦承犯行，惟未與被害人達成和
    解或賠償其等損害，兼衡其犯罪動機、目的、手段、提供帳
    戶之數量、遭詐欺之人數與金額、於警詢自述之智識程度、
    職業、無前案犯罪記錄等一切情狀，量處如主文所示之刑，
    並諭知罰金易服勞役之折算標準。
三、沒收
　㈠按犯罪所得，屬於犯罪行為人者，沒收之，於全部或一部不
    能沒收，或不宜執行沒收時，追徵其價額，刑法第38條之1
    第1項前段、第3項分別定有明文。查被告因提供本案帳戶而
    取得2,000元報酬一節，為被告所不爭執（見本院訴字卷第9
    5頁），復經證人黃堡良於本院審理時證述明確（見本院訴
    字卷第57、90頁），是認被告本案之犯罪所得為2,000元，
    雖未扣案，仍應上開規定宣告沒收，並於全部或一部不能沒
    收或不宜執行沒收時，追徵其價額。
  ㈡被告已將上揭帳戶之提款卡交付不詳之詐欺集團成員使用，
    其對於帳戶內之款項均已無事實上之管領權，且提供帳戶所
    掩飾之財物本身，僅為洗錢之標的，並非洗錢犯罪工具、產
    物，亦非被告實際所獲之犯罪所得，因此，本件告訴人受騙
    匯入款項，應尚不得依洗錢防制法第18條或刑法第38條之1 
    規定予以宣告沒收。
據上論斷，應依刑事訴訟法第299 條第1 項前段，判決如主文。
本案經檢察官賴瀅羽提起公訴，檢察官高玉奇到庭執行職務。
中　　華　　民　　國　　111 　年　　8 　　月　　12　　日
                  刑事第五庭   審判長法　官　呂世文
                                     法  官  陳郁融
                                     法  官  李敬之
以上正本證明與原本無異。
如不服本判決應於收受判決後20日內向本院提出上訴書狀，並應
敘述具體理由。其未敘述上訴理由者，應於上訴期間屆滿後20日
內向本院補提理由書(均須按他造當事人之人數附繕本)「切勿逕
送上級法院」。 
        　　　　　　　　　　　　　　　書記官　鐘柏翰　 
中　　華　　民　　國　　111 　年　　8 　　月　　15　　日

洗錢防制法第14條
有第二條各款所列洗錢行為者，處7年以下有期徒刑，併科新臺
幣5百萬元以下罰金。
前項之未遂犯罰之。
前二項情形，不得科以超過其特定犯罪所定最重本刑之刑。